【裁判字號】    98,易,4010
【裁判日期】    990315
【裁判案由】    詐欺
【裁判全文】
臺灣臺中地方法院刑事判決              98年度易字第4010號
公  訴  人  臺灣臺中地方法院檢察署檢察官
被      告  乙○○
上列被告因詐欺案件，經檢察官提起公訴（98年度偵字第20501
號），本院判決如下：
    主    文
乙○○幫助犯詐欺取財罪，處拘役肆拾日，如易科罰金，以新臺
幣壹仟元折算壹日。
    犯罪事實
一、乙○○明知申辦金融機構帳戶使用乃個人理財之行為，且取
    得他人存摺之目的在於收取贓款及掩飾犯行不易遭人追查，
    雖預見一般人取得他人金融帳戶使用常與財產犯罪密切相關
    ，又對於提供帳戶雖無引發他人萌生犯罪之確信，但仍以縱
    若有人持以犯罪亦無違反其本意之幫助犯意，於不詳時、地
    ，將其於民國97年5 月21日向臺灣新光商業銀行太平簡易型
    分行（下稱新光商銀太平分行）申辦，帳號為000000000000
    0 號之帳戶，含存摺、金融卡、密碼及印章，交付予姓名年
    籍均不詳之成年人。嗣該詐騙集團成員，旋基於意圖為自己
    不法所有之犯意，分別於：(一)98年5月25日某時，撥打電話
    予丁○○，向其佯稱係舊識友人，因積欠他人共新臺幣（下
    同）6萬元，為償還債務而要向丁○○借款3萬元，至於另外
    之3萬元則有其他友人願意相助云云，致丁○○陷於錯誤，
    而於98年5月25日晚上8時許，匯款3萬元至乙○○之上開新
    光商銀太平分行帳戶；該詐騙集團成員續於98年5月26日中
    午12時許，再次撥打電話予丁○○，佯稱先前欲借款之友人
    無法幫忙，故欲再向丁○○周轉3萬元，且該詐騙集團成員
    為取信於丁○○，訛騙翌日即可將支票存入其帳戶云云，丁○○不疑有他，遂於98年5月26日晚上11時8分許，再匯款3
    萬元至乙○○之上開帳戶；(二)98年5月27日某時，撥打電話
    予甲○○，假冒為其友人，因急用需向其借款云云，致甲○○陷於錯誤，於同日以網路銀行轉帳方式，匯款3萬元至乙○○之上開帳戶。乙○○即以此方式幫助該詐騙集團以詐術
    取得他人財物。嗣經丁○○及甲○○查核其帳戶並未有款項
    匯入，又得知其友人並未向其借款，始發覺遭訛騙，乃報警
    循線查獲上情。
二、案經丁○○及甲○○訴由臺中縣警察局太平分局報告臺灣臺
    中地方法院檢察署檢察官偵查起訴。
    理    由
壹、證據能力：
一、按被告以外之人（包括證人、鑑定人、告訴人、被害人及共
    同被告等）於審判外之陳述雖不符刑事訴訟法第159條之1至
    之4等4條之規定，而經當事人於審判程序同意作為證據，法
    院審酌該言詞陳述或書面陳述作成時之情況，認為適當者，
    亦得為證據；當事人、代理人或辯護人於法院調查證據時，
    知有刑事訴訟法第159條第1項不得為證據之情形，而未於言
    詞辯論終結前聲明異議者，視為有前項之同意，同法第159
    條之5 定有明文。立法意旨在於傳聞證據未經當事人之反對
    詰問予以核實，原則上先予排除。惟若當事人已放棄反對詰
    問權，於審判程序中表明同意該等傳聞證據可作為證據；或
    於言詞辯論終結前未聲明異議，基於尊重當事人對傳聞證據
    之處分權，及證據資料愈豐富，愈有助於真實發見之理念，
    且強化言詞辯論主義，使訴訟程序得以順暢進行，上開傳聞
    證據亦均具有證據能力。本件檢察官所舉被害人即告訴人丁○○、甲○○於警詢中所為陳述之證據能力，被告於本院準
    備程序中表示無意見，且均未於言詞辯論終結前聲明異議，
    依上開規定，被害人等於警詢中之陳述已擬制同意有證據能
    力，本院審酌上開筆錄作成並無瑕疵，與本案待證事實間復
    具有關連性，認為以之作為本案之證據並無不當，自得採為
    證據。合先敘明。
二、次按被告以外之人於偵查中向檢察官所為之陳述，除顯有不
    可信之情況者外，得為證據，刑事訴訟法第159條之1第2項
    定有明文。而所謂不可信情況之認定，法院應審酌被告以外
    之人於陳述時之外在環境及情況，例如：陳述時之心理狀況
    、有無受到外力干擾等，以為判斷之依據，故係決定陳述有
    無證據能力，而非決定陳述內容之證明力。本案證人吳泯陞
    前於偵查中以證人身份所為之證述，經具結而擔保其證述之
    真實性，復無證據顯示係遭受強暴、脅迫、詐欺、利誘等外
    力干擾情形，或在影響其等心理狀況致妨礙其自由陳述等顯
    不可信之情況下所為，且被告與檢察官均同意以前於偵查中
    之證述為證據，而證人吳泯陞於偵訊時之陳述並無顯不可信
    之情況，依前開說明，自有證據能力。
貳、認定犯罪事實所憑證據及論罪科刑：
一、訊據被告乙○○矢口否認有何幫助詐欺取財之犯行，辯稱：
    伊的提款卡、存簿、密碼、印章是放在一起，不知道在何時
    不見的，伊不確定是否為搬家時不見，但中間只有搬家這件
    是比較有可能云云。惟查：
(一)被告所有之新光商銀太平分行帳戶為被告本人所開立，經被
    告迭於警詢時及偵查中自承無訛。又前揭犯罪事實，業據告
    訴人丁○○及甲○○指述綦詳，並有新光商銀太平分行98年
    6月16日新光銀太平字第98041號函附之開戶基本資料及存款
    帳戶存提交易明細查詢明細表1份、告訴人丁○○提出之郵
    政自動櫃員機交易明細表2紙及告訴人甲○○提出之第一商
    業銀行網路銀行匯款明細1紙附卷可稽。足見被告開立之前
    揭帳戶，確實供詐騙集團使用，且告訴人丁○○及甲○○遭
    詐騙集團訛騙，匯款至被告所有之新光商銀太平分行帳戶一
    節明確。
(二)金融機構存摺、金融卡、密碼及印章，實為現代人日常生活
    中不可或缺之重要交易及理財工具，一旦遺失，除造成個人
    財物之損失之外，甚至若為他人作為犯罪工作之用，則不但
    損及自己個人信用，更有因此背負刑責之可能，是以一般人
    皆知如有遺失應即掛失。參以被告共有新光商銀太平分行、
    華南商業銀行水湳分行及臺灣中小企業銀等3個帳戶，該些
    帳戶均係以其農曆生日作為密碼使用，且其於臺灣臺中地方
    法院檢察署偵查中尚能明確陳述其生日，則其何須將密碼另
    記載於紙張上，且適巧連同存摺、金融卡及印章一併遺失之
    理？抑且，上開帳戶資料，苟非詐欺集團成員與被告間有所
    約定，自被告處取得，則詐欺集團成員又豈有甘冒遭原開戶
    人予以提領侵吞或報失止付，無法提領贓款，致無法順利遂
    行詐欺犯罪之風險，而任意使用來路不明之金融帳戶行騙之
    理？是被告上開所辯顯與事理不符，不足採信，上開金融帳
    戶應係被告提供交付詐欺集團使用無訛。
(三)又業據證人即被告之友人吳泯陞與被告為隔離訊問，於檢察
    官偵訊時結證稱：「（乙○○這一次搬家的東西有多少？）
    一台廂型車可以載完，他的東西全部都裝箱，或用一般垃圾
    袋裝，還有鞋櫃，鞋櫃裡面放擦傷藥品類的東西」、「（當
    天他搬家有無零散的東西？）有，有一、二個桶子裝拖鞋或
    浴室用的東西」、「（當天搬家的箱子是否都有封箱？）有
    一個電腦桌是完全封箱，其它的紙箱底部有用膠帶黏起來，
    至於頂部則是以交錯疊折的方式，讓東西不至於掉出來」、
    「（你搬完家後乙○○有無什麼東西遺留在你車上？）沒有
    ，因為搬完後我們有再確定車子沒有東西後，車子才開走」
    等語明確。自證人證述之情節觀之，被告所有之物品及種類
    要非繁多，且於搬家途中掉落遺失物品之機率甚低，再證人
    對於被告搬家當天物品之包裝分類及是否封箱之印象均甚清
    晰，此節與被告之供述互有出入，不相一致；衡以證人證述
    之情節係在施以隔離訊問時而為之，且其應無僅為迴護被告
    而甘冒刑法偽證罪責處罰之可能，是足認證人證述之情節為
    真，而被告之辯解係臨訟卸責之詞，洵無足採。
(四)按刑法之故意，分為直接故意與不確定故意，不確定故意係
    指行為人對於構成犯罪事實，預見其發生而其發生並不違背
    其本意，刑法第13條第2 項定有明文。邇來，以誘騙被害人
    轉帳之詐欺犯罪類型層出不窮，且該等犯罪多係利用人頭帳
    戶以逃避查緝，並經媒體廣為報導，被告係成年且智力成熟
    之人，對此應知之甚詳，竟將上開帳戶交由不詳人士使用，
    任由詐騙集團作為取得犯罪所得之出入帳戶，其主觀上顯有
    容認他人利用該帳戶犯詐欺取財罪之不確定故意，允無疑義
    ，是被告犯行堪以認定。
二、被告將其所有之銀行存摺、金融卡、密碼及印章提供予姓名
    年籍均不詳成年人士作為詐欺取財犯罪之指定存款帳戶，對
    詐欺犯行施以助力，為詐欺取財罪構成要件以外之行為，應
    以詐欺取財罪之幫助犯論之。核被告所為，係犯刑法第30條
    第1項前段、第339條第1 項之幫助詐欺取財罪。被告幫助他
    人犯詐欺取財罪，為幫助犯，依刑法第30條第2項之規定，
    減輕其刑。又被告以一行為交付其所有之上開銀行存摺、金
    融卡、密碼及印章供不詳之成年詐欺集團成員使用，並侵害
    丁○○、甲○○2位被害人之財產法益，為想像競合犯，依
    刑法第55條前段之規定，應從一處斷。爰審酌被告提供帳戶
    供他人非法使用，助長社會犯罪風氣及增加追緝犯罪之困難
    ，並造成被害人財產上之損害，其行為殊屬不當，惟念及其
    本身並未實際參與本案詐欺取財之犯行，責難性較小等一切
    情狀，量處如主文所示之刑，並諭知易科罰金之折算標準。
據上論斷，應依刑事訴訟法第299條第1項前段，刑法第第30條第
1項前段、第2項、第339條第1項、第55條、第41條第1項前段，
刑法施行法第1條之1，判決如主文。
本案經檢察官丙○○到庭執行職務。
中    華    民    國    99    年    3    月    15    日
                    刑事第九庭  審判長法  官 朱光國
                                      法  官 唐光義
                                      法  官 吳幸芬
以上正本證明與原本無異。
如不服本判決應於收受判決後10日內向本院提出上訴書狀，並應
敘述具體理由；其未敘述上訴理由者，應於上訴期間屆滿後20日
內向本院補提理由書（均須按他造當事人之人數附繕本）「切勿
逕送上級法院」。
                                      書記官 黃毅皓
中    華    民    國    99    年    3    月    15    日
附錄本案論罪科刑法條全文：
刑法第30條
（幫助犯及其處罰）
幫助他人實行犯罪行為者，為幫助犯。雖他人不知幫助之情者，
亦同。
幫助犯之處罰，得按正犯之刑減輕之。
第339條
意圖為自己或第三人不法之所有，以詐術使人將本人或第三人之
物交付者，處5年以下有期徒刑、拘役或科或併科1千元以下罰金
。
以前項方法得財產上不法之利益或使第三人得之者，亦同。

司法院資訊處製作；財團法人民間司法改革基金會備份。
